【裁判字號】    92,易,794
【裁判日期】    920418
【裁判案由】    毒品危害防制條例
【裁判全文】
臺灣臺中地方法院刑事判決                          九十二年度易字第七九四號
    公  訴  人  臺灣臺中地方法院檢察署檢察官
    被      告  甲○○
右列被告因違反毒品危害防制條例案件，經檢察官提起公訴（九十一年度偵字第一二
六三三號），本院判決如左：
    主  文
甲○○持有第一級毒品，累犯，處有期徒刑陸月，如易科罰金，以參佰元折算壹日，
扣案之第一級毒品海洛因肆小包（合計淨重拾陸點參壹公克，包裝重貳點伍陸公克）
沒收銷燬之；又持有第二級毒品，累犯，處有期徒刑參月，如易科罰金，以參佰元折
算壹日，扣案之第二級毒品甲基安非他命壹小包（驗餘淨重壹點玖壹公克），沒收銷
燬之。應執行有期徒刑捌月，如易科罰金，以參佰元折算壹日，扣案之第一級毒品海
洛因肆小包（合計淨重拾陸點參壹公克，包裝重貳點伍陸公克），第二級毒品甲基安
非他命壹小包（驗餘淨重壹點玖壹公克）沒收銷燬之。
    事  實
一、甲○○曾於民國八十三年間因犯煙毒、侵占、違反麻醉藥品管理條例、槍砲彈藥
    刀械管制條例、博賭等案件，經本院合併定其應執行刑為有期徒刑四年二月，經
    送監執行，於八十四年六月八日假釋付保護管束出監，於八十六年十二月十八日
    假釋期滿未撤銷而執行完畢。復因違反毒品危害防制條例，經臺灣高等法院臺中
    分院於九十一年一月二十二日判處應執行刑有期徒刑八年五月（現上訴最高法院
    ），仍不知悔改。其明知海洛因係屬第一級毒品，甲基安非他命為第二級毒品，
    依法均不得持有，竟於九十一年四月二十三日在臺中縣潭子鄉某處，向不詳姓名
    綽號「兩百」之成年男子，以新臺幣（下同）三萬元價購得第一級毒品海洛因四
    小包（合計淨重十六．三一公克；包裝重二．五六公克），另該「兩百」者贈送
    其第二級毒品甲基安非他命一小包（毛重一．九四公克，驗餘淨重一．九一公克
    ）後，而持有上開第一、二級毒品。嗣於九十一年四月二十四日晚間十時許，為
    警在臺中市○區○道路一九三巷二十號查獲改造手槍一支（含彈匣一個）、土造
    子彈五顆（違反槍砲彈藥刀械管制條例案件業經本以九十一年度訴字第一七０六
    號判處有期徒刑一年八月確定）及上開第一級毒品海洛因四小包、第二級毒品甲
    基安非他命一小包（至剛涉嫌施用第一、二級毒品案件，經臺灣臺中地方法院檢
    察署檢察官以其犯罪嫌疑不足而以九十一年度毒偵字第一三七二號予不起訴處分
    確定）。甲○○為警獲後，即在現場吞食鐵釘數支及割腕企圖自殺，經警送醫急
    救而倖免於難。
二、案經臺灣臺中地方法院檢察署檢察官自動檢舉偵查起訴。
    理  由
一、訊據被告甲○○固坦承其有持有上開第一、二級毒品之事實，惟另辯以其並非單
    純持有毒品，係購買毒品施用，其自九十一年四月初起施用毒品，其於九十一年
    四月二十三日拿毒品回家施用，共施用二日，第一、二級毒品均有施用，各施用
    五次，其於警訊時即供認有施用第一、二級毒品，但因當時開刀，怕被收押方才
    於偵查中辯稱並未施用，且其於九十一年四月二十四日查獲時送醫急救並未採尿
    ，遲至五月初才採尿送驗，所以未檢驗出毒品反應，況其於九十一年七月間亦有
    因施用毒品案件被查獲，其係施用毒品之連續犯云云。經查：(1)本件查獲扣案白
    粉四小包經送驗結果，確含第一級第六項毒品海洛因成分，合計淨重十六．三一
    公克（包裝重二．五六公克），純度五四．五二％，純質淨重八．八九公克，有
    法務部調查局鑑定通知書一份在卷可參；又扣案毒品安非他命一小包經送驗結果
    ，毛重二．三二公克，淨重一．九四公克，取０．０三公克供鑑驗，餘一．九一
    公克，並檢出第二級毒品甲基安非他命成分，有內政部警政署刑事警察局鑑驗通
    知書一份在卷可參。而被告於警偵訊及本院審理中均供承持有上開毒品，足徵被
    告確係持有上開第一、二級毒品無誤。(2)被告於九十一年四月二十四日為警在臺
    中市○區○道路一九三巷二十號查獲上開毒品，而臺灣臺中地方法院檢察署檢察
    官認被告否認施用毒品，且被告經採尿送驗結果嗎啡及甲基安非他命部分均呈陰
    性反應，而就被告涉犯施用毒品部分以九十一年度毒偵字第一三七二號不起訴處
    分等情，有該不起訴處分書一份在卷可參，惟查被告係遲至九十一年五月四日始
    採尿送驗，有臺中市警察局刑警隊三組委託檢驗尿液代號與真實姓名對照表一份
    在卷可參，按初次吸食或施打煙毒者，經人體代謝作用於八小時之內，即有約百
    分之八十排出，二十四小時之後，續有約剩餘量之百分之九十再排出，七十二小
    時之後仍有殘餘微量排出，吸食或施打者個人體質不同，其排出時間亦會有差異
    ，尤其成癮者（抗藥性強）其於吸食一百二十小時內所採之尿液，配合較具公信
    力之儀器（如氣相質譜儀）仍可能被檢測出；且海洛因係由嗎啡化學合成之半人
    工合成品，其藥（毒）性倍於嗎啡，其施打或吸食後經人體代謝作用而分解成藥
    （毒）性較低之嗎啡，而於尿液中被檢測出，故吸食或施打海洛因或嗎啡在尿液
    中均以嗎啡形態被檢測出，業經憲兵司令部八十年三月廿五日（八０）鑑驗字０
    九九九號函釋在案，被告於九十一年四月二十四日為警查獲，警方於九十一年五
    月四日始採尿送驗，嗎啡及甲基安非他命部分均呈陰性反應，至多僅可認被告於
    九十一年五月四日採尿前七十二小時內並未施用，固自無足以此驗尿報告認定被
    告於九十一年四月二十四日查獲前有無施用毒品之依據，而被告於本院審理中雖
    辯以其實際上有施用第一、二級毒品，並非單純持有云云，惟被告於警訊供稱係
    向「兩百」之男子購買查獲之毒品海洛因，安非他命是「兩百」送其吸食的，海
    洛因、安非他命都是其自己吸食云云，復於偵查中辯稱毒品係於九十一年四月二
    十三日在臺中縣潭子鄉向綽號「兩百」之人購買，以三萬元代價購買海洛因，安
    非他命是送的，買毒品是配合辦案云云，繼辯稱不詳姓名綽號「兩百」之男子將
    上開毒品置於臺中市○區○道路一九三巷二十號其租屋處，其係配合臺中市調查
    站辦案云云，其供述不一，已難遽以憑信。況被告雖於警訊時供稱係施用毒品，
    其陳稱其親自排放尿液並封緘云云，惟被告採尿時間係九十一年五月四日，已如
    前述，而上開筆錄係自九十一年四月二十五日上午三時二十分至上午五時止在中
    國醫藥學院訊問製作，有該警訊筆錄記載訊問時間可參，又警方確係僅於九十一
    年五月四日對被告採尿，且僅採集一次等情，有本院公務電話紀錄一份可佐，足
    徵被告於警訊筆錄陳稱警訊筆錄當日採尿一節並非實在，上開警訊筆錄內容顯與
    事實不符，其中就被告警訊時陳稱有施用毒品一節，更無足憑信。而被告於審理
    中辯稱其於查獲當日及前日在家中以將海洛因置於香煙內施用，並將安非他命置
    於玻璃球內點火施用安非他命，各施用五次云云，惟就警方於現場查扣物品僅有
    第一、二級毒品、改造手槍一支、彈匣一個、子彈五顆等物，並無被告所稱用以
    施用毒品之玻璃球、香煙等物一節，有臺中市警察局搜索扣押筆錄、扣押物品目
    錄表一份在卷可參，參以被告於偵查中堅決否認有何施用毒品之情事，足徵被告
    應係持有第一、二級毒品而非施用毒品，應可認定。(3)被告復辯以其於九十一年
    七月二十五日下午一時許為警在臺中市○○路與大雅路口查獲其施用第一級毒品
    之犯行，係與本件犯行為連續犯云云，惟查被告上開案件為警查獲後，其警訊中
    供稱九十一年四月二十四日被警方查獲後，第一次吸食是九十一年七月二十五日
    中午十二時二十分許，在臺中市○○路、柳川街口，也是最後一次吸食，毒品係
    九十一年七月二十五日十二時三十分在臺中市○○○○○街口向不詳姓名綽號「
    阿文」者購買等語，復經本院認定被告係於上開時、地施用第一級毒品海洛因一
    次，而以被告施用第一級毒品海洛因，處有期徒刑十一月確定一節，業經本院調
    閱九十一年度訴字第二三六一號毒品危害防制條例案卷屬實，復有該案判決一件
    在卷可參。被告本件持有第一、二級毒品犯行時間係九十一年四月二十三日至同
    年月二十四日晚間十時許，其中持有第一級毒品部分與前揭於九十一年七月二十
    五日施用第一級毒品犯行已逾三月，且被告供承本件持有之毒品係「兩百」者販
    售及贈與等情，而上開施用之毒品係向「阿文」者購得，二者來源亦不相同，顯
    難認本件持有第一、二級毒品犯行與前揭其後所犯施用第一級毒品案件有何關連
    ，是本件與被告之後所犯施用毒品之案件，並無任何實質上一罪或裁判上一罪之
    關係存在可言。縱以被告另因施用第一級毒品罪經本院判處有期徒刑十一月確定
    ，惟此尚無解其本件持有第一、二級毒品之犯行。綜上，被告辯以其係施用毒品
    而非持有云云，尚未足採。本件事證明確，被告犯行洵堪認定，應予依法論科。
二、按海洛因及甲基安非他命，分別為毒品危害防制條例第二條第二項第一款、第二
    款所列之第一級毒品及第二級毒品，不得非法持有。被告持有海洛因、甲基安非
    他命，核其所為，係犯毒品危害防制條例第十一條第一項之持有第一級毒品罪及
    同條第二項之持有第二級毒品罪。其所犯上開二罪間，犯意各別，罪質互異，應
    予分論併罰。被告曾於八十三年間因犯煙毒、侵占、違反麻醉藥品管理條例、槍
    砲彈藥刀械管制條例、博賭等案件，經本院合併定其應執行刑為有期徒刑四年二
    月，經送監執行，於八十四年六月八日假釋付保護管束出監，於八十六年十二月
    十八假釋期滿未撤銷而執行完畢，有臺灣高等法院被告全國前案紀錄表、臺灣臺
    中地方法院檢察署刑案資料查註紀錄表各一份在卷可稽，其受有期徒刑之執行完
    畢後，五年以內再犯本件有期徒刑以上之罪，為累犯，應依刑法第四十七條規定
    加重其刑。爰審酌被告無視於毒品對身體之危害而持有之，其持有海洛因、甲基
    安非他命之數量非多，及其持有毒品之期間甚短、所生之危害及犯後砌詞圖卸之
    態度等一切情狀分別量處如主文所示之刑，並諭知易科罰金之折算標準，及定其
    應執行之刑。扣案海洛因四小包（合計淨重十六．三一公克，包裝重二．五六公
    克，純度五四．五二％，純質淨重八．八九公克），又扣案毒品甲基安非他命一
    小包（包裝重二．三二公克，淨重一．九四公克，取０．０三公克供鑑驗，餘一
    ．九一公克），分別為第一、二級毒品，均依毒品危害防制條例第十八條第一項
    前段之規定，併宣告沒收銷燬之。
據上論斷，應依刑事訴訟法第二百九十九條第一項前段，毒品危害防制條例第十一條
第一項、第二項、第十八條第一項前段，刑法第十一條前段、第四十七條、第四十一
條第一項前段、第二項、第五十一條第五款，罰金罰鍰提高標準條例第二條，判決如
主文。
中      華      民      國      九十二      年      四    月    十八    日
                                    臺灣臺中地方法院刑事第二庭
                                        法  官  陳  葳
右正本證明與原本無異
如不服本判決，應於收受本判決後十日內向本院提出上訴書狀，其未敘述上訴理由者
，並得於提起上訴後十日內向本院補提理由書狀（均須按他造當事人之人數附繕本）
「切勿逕送上級法院」
                                        書記官
中      華      民      國      九十二      年      四  月    十八    日
附錄法條：
毒品危害防制條例第十一條第一項、第二項：
持有第一級毒品者，處三年以下有期徒刑、拘役或新臺幣五萬元以下罰金。
持有第二級毒品者，處二年以下有期徒刑、拘役或新臺幣參萬元以下罰金。


司法院資訊處製作；財團法人民間司法改革基金會備份。
